臺灣高等法院刑事判決
110年度上易字第1523號
上  訴  人  臺灣新北地方檢察署檢察官
被      告  邱良錦


上列上訴人因被告違反醫療法等案件，不服臺灣新北地方法院11
0年度易字第248號，中華民國110年6月8日所為之第一審判決（
起訴案號：臺灣新北地方檢察署109年度偵字第31313號），提起
上訴，本院判決如下：
    主  文
上訴駁回。
    事  實
一、甲○○於民國109年5月19日中午12時28分許，在新北市○○區○○
    ○路000號2樓之新庚診所（下簡稱診所）接受洗腎治療，明
    知乙○○為診所內依法執行醫療業務之護理師，竟基於恐嚇、
    公然侮辱、妨害執行醫療業務之犯意，在公眾得出入且現場
    有多名護理師、病患在場之診所內，向正在護理站填寫當日
    洗腎病患護理紀錄之乙○○大力拍桌，恫稱並辱罵：「妳以為
    妳是誰、我操妳媽、小心我殺光妳全家」、「殺妳全家」、
    「爛梨子假蘋果、妳脫光我也不想看，再讓我聽到妳跟誰吵
    架罵她（意指其他某護理師）的話，我殺光妳全家」等語，
    以上開加害生命之言行恫嚇乙○○，使乙○○心生畏懼，致生危
    害於安全，而妨害乙○○執行醫療業務，並同時足以貶低乙○○
    人格及社會評價。
二、案經乙○○訴由新北市政府警察局新莊分局報告臺灣新北地方
    檢察署檢察官偵查起訴。 
    理  由
壹、程序之證據能力部分
一、按被告以外之人於審判外之言詞或書面陳述，除法律有規定
    者外，不得作為證據。又被告以外之人於審判外之陳述，雖
    不符合同法第159條之1至第159條之4之規定，但經當事人於
    審判程序同意作為證據，法院審酌該言詞陳述或書面陳述作
    成時之情況，認為適當者，亦得為證據；當事人、代理人或
    辯護人於法院調查證據時，知有第159條第1項不得為證據之
    情形，而未於言詞辯論終結前聲明異議者，視為有前項之同
    意。刑事訴訟法第159條第1項及第159條之5分別定有明文。
    本件檢察官、被告甲○○於言詞辯論終結前，就本件卷內被告
    以外之人於審判外之陳述，於準備程序時均表示不爭執（見
    本院卷第57頁），且迄言詞辯論終結前均未聲明異議，經本
    院審酌該等證據之作成情況，核無違法取證或其他瑕疵，認
    均適為本案認定事實之依據，依刑事訴訟法第159條之5規定
    ，均有證據能力。
二、又本件認定事實引用之卷內其餘非供述證據（詳後述），並
    無證據證明係公務員違背法定程序取得，依同法第158條之4
    規定反面解釋，均有證據能力。
貳、實體部分
一、認定事實所憑之證據及理由：
　㈠被告固坦承其有於上開時間、地點接受洗腎治療，恫稱並辱
    罵：「妳以為妳是誰、我操妳媽、小心我殺光妳全家」、「
    殺妳全家」、「爛梨子假蘋果、妳脫光我也不想看，再讓我
    聽到妳跟誰吵架罵她（意指其他某護理師）的話，我殺光妳
    全家」等事實，惟矢口否認有何公然侮辱、恐嚇及違反醫療
    法之犯行，辯稱：當時我罵這些話沒有針對誰，也沒有拍桌
    子等語。
　㈡經查，被告有於上開時、地在診所接受洗腎治療，告訴人乙○
    ○當時為該診所之值班護理師，在護理站抄寫護理紀錄，現
    場有多名病患及護理師在場，被告有恫稱並辱罵上開言語等
    情，業據被告於原審、本院準備程序及審理時坦承在卷（見
    原審卷第40至42頁、本院卷第57頁、第81頁），並據乙○○於
    原審審理時證述明確（見原審卷第101、104、105頁），復
    有乙○○之護理師證書彩色影本、開（執）業登記動態戳章1
    份可證（見原審卷第55、57頁），且經原審當庭勘驗診所內
    案發當時之監視錄影畫面屬實，有原審110年4月6日勘驗筆
    錄及擷取畫面共7張附卷可稽（見原審卷第39至40頁、第45
    至51頁），此部分事實，首堪認定。
　㈢乙○○於警詢、偵訊及原審證稱：我當天中午在診所2樓血液透
    析室擔任護理人員，並在洗腎室的護理站內書寫醫療日誌，
    被告是診所的洗腎病患，朝護理站走過來並非常用力地拍了
    一下護理站的桌子，在與我四目相對後很大聲對我說：「妳
    以為妳是誰、我操妳媽、小心我殺光妳全家」，被告講完後
    往病床走，走回病床的過程還繼續說：「殺妳全家」、「爛
    梨子假蘋果」、「妳脫光我也不想看，再讓我聽到妳跟誰吵
    架罵她的話，我殺光妳全家」，被告這邊所稱的「跟誰吵架
    罵她的話」，應該是指另一位護理師，因為我曾跟另一位護
    理師吵架，我感到很害怕，因為我就住在診所附近，家裡還
    有小孩等語（見偵卷第8、9、41頁、原審卷第101至106頁）
    ，其前後證述一致；又證人即現場目擊者黃詩茵於偵訊時證
    稱：當時我站在病床旁等打針，突然被告從病床衝到護理師
    櫃檯，大力拍桌子，指著告訴人罵「妳以為妳是誰」，並夾
    帶髒話，還有說「小心我殺妳全家」、「操妳媽」一類的，
    被告走回病床時，有說「爛梨子假蘋果（臺語），妳脫光我
    也不想看」等語，被告罵的很大聲，在場的病人跟護理師都
    聽的到，被告是隔著一張桌子，正對著告訴人罵，被告跟告
    訴人很近，被告就是在罵告訴人，不可能是罵別人等語（見
    偵卷第54頁），並於原審證稱：被告當時拍桌子，指著告訴
    人罵等語（見原審卷第108至110頁）。再觀諸原審勘驗當時
    診所內監視錄影畫面及畫面截圖（見原審卷第40頁、第45至
    51頁），內容如下：
　　......　
　　12:28:29-12:28:40
　　鏡頭轉回右邊，女子B 仍朝著告訴人位置觀看，護理人員A 
    則站在告訴人旁邊，剛好拍攝到被告轉身從告訴人面前離開
    。　
 　 12:28:40-12:28:41
　　走遠的被告轉頭、似看向告訴人。　　
    12:29:42-12:29:47
　　被告再次出現，手指指著告訴人方向，似在責罵，一名護理
    人員D 立即走向被告，鏡頭再次轉開。
　　綜觀乙○○、黃詩茵前揭證述內容、勘驗筆錄內容及截圖，可
    見被告確有於公共空間以前揭言語恫嚇並辱罵乙○○，且當時
    確有特別走向乙○○，並於離開過程中有回頭轉向乙○○表示不
    滿言行之舉。而被告上開行為，使乙○○精神上或心理上感受
    相當之難堪或不快，均達足以貶損乙○○在社會上保持之人格
    尊嚴及地位之程度，而該當公然侮辱之要件，被告自有所認
    識，且被告以「小心我殺妳全家」恫嚇乙○○之情觀之，乙○○
    確實面臨身體傷害之威脅，則乙○○證述其因此心生畏懼，核
    與常情無違。是被告辯稱：我沒有拍桌，也沒有針對誰罵等
    語，應不可採。被告有於上開時地，對乙○○為恫嚇及侮辱之
    行為，已可認定。
　㈣又乙○○領有合格之護理師執照，案發當時於診所內值班，正
    在將當天上午所負責之洗腎病患打針的時間，洗腎前後體重
    變化製作紀錄，此據乙○○於原審審理時證述明確（見原審卷
    第104、105頁），並有前揭監視器錄影畫面截圖可佐（見原
    審卷第45頁），乙○○遭被告恫嚇之當下，是以護理師身分，
    正在將甫結束「醫療輔助行為」之過程製作成護理紀錄，而
    該經文字、數據化之護理紀錄，得以於日後檢視或作為未來
    治療之參考資料，為完備當天告訴人從事「醫療輔助行為」
    之必要作為，自屬正在從事醫療業務一環。而乙○○遭被告恐
    嚇後，即暫停原本製作護理紀錄之業務，因恐懼向主管求助
    等節，此據乙○○於原審證述在卷（見原審卷第106頁），足
    認乙○○原本執行之醫療業務，已因被告恐嚇行為，造成客觀
    上之妨害。被告所為，已該當對醫事人員為恐嚇，妨害執行
    醫療業務之要件。
  ㈤綜上所述，被告所辯上情，不足採信。本件事證明確，被告
    恐嚇、公然侮辱及妨害醫療業務執行犯行，應堪認定。　
二、論罪：
　㈠被告對乙○○大力拍桌，並稱「殺妳全家」等語，其所傳達加
    害他人生命之惡害通知，衡情，客觀上已足使與乙○○立於相
    同處境之一般人感到畏懼，且乙○○自身也因此感到害怕，乙
    ○○更於案發後出現失眠、鬱症等創傷壓力障礙症狀，有告訴
    人提出之衛福部樂生療養院110年1月13日診斷證明在卷可稽
    （見原審卷第59頁），是乙○○因被告恫嚇而心生恐懼，顯而
    易見，被告上開言行自屬恐嚇行為無誤。
  ㈡新庚診所乃特定多數人或不特定之人於一定時段得進出之場
    所，為公眾得出入場所，本案案發時有多名護理師及病患在
    場在場，此有監視器錄影畫面截圖可證（見原審卷第45-51 
    頁），被告在此公眾場所辱罵乙○○，使在場多數人共見共聞
    ，符合「公然」要件。又被告所辱罵「我操妳媽」、「爛梨
    子假蘋果、你脫光我也不想看」等語，依社會通念及一般人
    之認知，乃係唾棄鄙視、性別冒犯，實有輕衊之意，足以使
    告訴人難堪而貶損其人格及社會評價，該當公然侮辱之構成
    要件。
  ㈢核被告所為，係犯刑法第305條之恐嚇危害安全罪、同法第30
    9條第1項之公然侮辱罪及醫療法第106條第3項之妨害執行醫
    療業務罪。
　㈣被告先後數次恐嚇、辱罵告訴人之言語、行止，係於密切接
    近之時間、地點實施，侵害同一法益，各行為之獨立性極為
    薄弱，依一般社會健全觀念，在時間差距上，難以強行分開
    ，應各視為數個舉動之接續施行，合為包括之一行為予以評
    價，為接續犯，各僅論以恐嚇、公然侮辱接續一罪。
  ㈤被告恐嚇、公然侮辱及妨害醫療業務之時間，在自然意義上
    雖非完全一致，然均係於緊接之時間內，在同一處所，基於
    對告訴人發洩不滿之同一犯罪目的而實施，主要行為互有重
    疊，依一般社會通念，認評價為一罪較符合刑罰公平原則，
    為想像競合犯，亦應依刑法第55條之規定，從一重之妨害醫
    療業務執行罪處斷。
三、維持原判決之理由：
　　原審以被告之罪證明確，適用刑法第305條之恐嚇危害安全
    罪、第309條第1項之公然侮辱罪及醫療法第106條第3項之妨
    害執行醫療業務罪等規定，並審酌被告因細故心生不滿，即
    出言恐嚇、辱罵乙○○，妨害乙○○執行醫療業務，破壞醫病關
    係，並造成乙○○心理上之恐懼及名譽上之損害，所為應予非
    難，考量告訴人案發後因本案出現創傷壓力反應，足認被告
    犯罪情節非輕，另兼衡被告犯後未彌補告訴人所受損害或達
    成和解，亦無具體悔悟之表現，又考量被告自陳高中畢業之
    教育程度，未婚無子女，惟有85歲之高齡父親需扶養，目前
    靠打零工生活，定期接受洗腎治療，身體狀況欠佳，經濟狀
    況小康之家庭生活狀況（見原審卷第115 頁及本院卷第81頁
    ）等一切情狀，量處有期徒刑3月，並審酌被告之資力，依
    刑法第41條第1 項前段之規定，諭知易科罰金之折算標準。
    核其認事用法，並無違誤，量刑亦稱妥適。檢察官上訴意旨
    認原審量刑顯屬過輕等語，為無理由，應予駁回。
據上論斷，應依刑事訴訟法第368條，判決如主文。　　
本案經檢察官陳欣湉提起公訴，檢察官盧祐涵提起上訴，檢察官
周慶華到庭執行職務。
中　　華　　民　　國　　110 　年　　10　　月　　27　　日
                  刑事第二庭    審判長法　官  遲中慧
                                      法　官  楊志雄
                                      法　官  邱筱涵
以上正本證明與原本無異。
不得上訴。
                                      書記官  鄭巧青
中　　華　　民　　國　　110 　年　　10　　月　　27　　日
附錄：本案論罪科刑法條全文
刑法第305條
以加害生命、身體、自由、名譽、財產之事恐嚇他人，致生危害
於安全者，處二年以下有期徒刑、拘役或九千元以下罰金。
刑法第309條
公然侮辱人者，處拘役或九千元以下罰金。
以強暴犯前項之罪者，處一年以下有期徒刑、拘役或一萬五千元
以下罰金。
醫療法第106條
違反第二十四條第二項規定者，處新臺幣三萬元以上五萬元以下
罰鍰。如觸犯刑事責任者，應移送司法機關辦理。
毀損醫療機構或其他相類場所內關於保護生命之設備，致生危險
於他人之生命、身體或健康者，處三年以下有期徒刑、拘役或新
臺幣三十萬元以下罰金。
對於醫事人員或緊急醫療救護人員以強暴、脅迫、恐嚇或其他非
法之方法，妨害其執行醫療或救護業務者，處三年以下有期徒刑
，得併科新臺幣三十萬元以下罰金。
犯前項之罪，因而致醫事人員或緊急醫療救護人員於死者，處無
期徒刑或七年以上有期徒刑；致重傷者，處三年以上十年以下有
期徒刑。